【裁判字號】    92,簡上,281
【裁判日期】    921111
【裁判案由】    給付票款
【裁判全文】
臺灣高雄地方法院民事判決  九十二年度簡上字第二八一號
    上  訴  人    暉鎂工業有限公司
    法定代理人    丙○○
    訴訟代理人    孫志鴻律師
    複  代理人    乙○○      .
                  蔡鴻杰律師
    被上訴人      誠泰商業銀行股份有限公司
                              設台北市○○區○○街一三四號
    法定代理人    甲○○      .
    訴訟代理人    陳建成律師
右當事人間給付票款事件，上訴人對於中華民國九十二年六月六日本院岡山簡易庭第
一審簡易判決（九十一年度岡簡字第三九○號）提起上訴，經本院於民國九十二年十
月二十一日言詞辯論終結，判決如左：
    主      文
上訴駁回。
第二審訴訟費用由上訴人負擔。
    事實及理由
一、本件被上訴人起訴主張訴外人銘彰重機企業股份有限公司（下稱銘彰公司）於民
    國九十年十一月八日乃與伊簽立「存摺存款業務往來約定書」而於伊處開立備償
    借款專戶，嗣其即持由上訴人所簽發，發票日為九十一年一月三十一日、同年二
    月二十五日，票號為0000000、0000000號，付款人均為華南商業
    銀行岡山分行，面額均為新台幣（下同）六十四萬五千元之支票二紙及預約書、
    發票單等業務往來文件而向伊申請辦理副擔保短期放款，經其於系爭二紙支票為
    空白背書，並簽具上載「本表所列票據，確係由本人提供與貴行，作為償還本人
    向貴行所負債務之擔保，並可任由貴行處分決無異議」等語之副擔保票據明細表
    予伊收執後，伊即於九十年十一月十二日將一百萬元貸款悉數撥入訴外人銘彰公
    司所有帳戶之內，詎上開支票於屆期向付款人為付款之提示時，竟均因存款不足
    及拒絕往來戶而遭退票未獲付款，今系爭支票二紙其上之發票人印文既均屬真正
    ，且並經與上訴人有業務往來之持票人即訴外人銘彰公司之背書交付以為借款之
    讓與擔保，伊自已依金融實務之正常貸放程序而善意受讓系爭支票而取得其票據
    權利，上訴人亦不得以其與訴外人銘彰公司間之買賣原因關係是否存有瑕疵而對
    伊提出抗辯，伊自得依系爭支票文義而行使其權利，為此乃依票據法律關係請求
    判令上訴人應給付一百二十九萬元及其中六十四萬五千元自九十一年一月三十一
    日起、其中六十四萬五千元自九十一年二月二十五日起至清償日止各按週年利息
    百分之六計算之利息等語，原審據此依法判令上訴人應如數給付，其認事用法均
    無違誤，上訴人所提之本件上訴並無理由，爰聲明駁回上訴人之上訴。
二、上訴人則以系爭支票之更改前發票日原記載為九十一年四月五日、同年四月十五
    日，惟伊公司之法定代理人早於九十年間即已由訴外人潘登育變更為丙○○，並
    於同年十一月七日辦理變更印鑑完畢，系爭支票顯係為他人所偽造，且被上訴人
    所檢附之訴外人銘彰公司所提買賣預約書、發貨單等並未見統一發票，發貨單之
    客戶驗收欄內亦欠缺伊之印章，再者，伊復未向訴外人銘彰公司購買其所謂之堆
    高機兩台，該買賣之是否真正，自應由被上訴人負舉證之責，而伊與被上訴人間
    並無任何債權債務關係，伊就系爭支票自無庸負何發票人之責任，被上訴人執此
    請求伊給付系爭票款，依法自屬無據，原審遽以伊並未否認系爭支票其上印文之
    真正，且其退票理由亦非因印鑑不符而為，更認伊就系爭支票係遭何人盜蓋未舉
    證以實其說即逕為不利之判決，其無視伊早已變更印鑑之事實即為認定，其認事
    用法顯有違誤，爰聲明請求判令原判決廢棄，並駁回被上訴人第一審之訴。
三、本件被上訴人主張訴外人銘彰公司於上開時日乃於伊處開立備償借款專戶，嗣其
    即持上訴人所簽發之系爭支票二紙及預約書、發票單等文件而向伊申請辦理副擔
    保短期放款，經其空白背書並簽具副擔保票據明細表予伊收執後，伊即於九十年
    十一月十二日將一百萬元貸款悉數撥入訴外人銘彰公司所有帳戶之內，詎上開用
    以償債之系爭支票於屆期向付款人為付款之提示時，竟均因存款不足及拒絕往來
    戶而遭退票未獲付款等情，此有其所提之存摺存款業務往來約定書、帳戶存摺暨
    往來明細、副擔保票據明細表、預約書、發貨單、支票暨退票理由單影本等件在
    卷可證，上訴人除否認有簽發系爭支票及購貨之情外，餘均不予爭執而堪信被上
    訴人之此部分主張為真實，惟上訴人則另以前揭情詞置辯。按在票據上簽名者，
    依票上所載文義負責，而票據債務人不得以自己與發票人或執票人之前手間所存
    抗辯之事由對抗執票人，票據法第五條第一項、第十三條前段分別定有明文。經
    查，本件上訴人之法定代理人乃於九十年年中始由訴外人潘登育變更為訴外人丙
    ○○，並由訴外人丙○○於同年十一月七日向華南銀行申請變更其於該行所申設
    之第二三二八之四號帳戶之印鑑乙節，此有有限公司變更登記表、公司基本資料
    查詢單及華南銀行岡山分行九二華岡存字第一一二函暨所附印鑑卡、存摺存款戶
    印鑑事故登錄單、更換取款印鑑申請書、申請書、高雄縣政府營利事業登記證、
    公司執照等件在卷可稽，而系爭支票乃係上訴人之原法定代理人潘登育於代表人
    變更前之九十年六月間，因向訴外人銘彰公司購買堆高機為支付貨款所簽發交付
    ，後訴外人銘彰公司因故未能交貨，該公司乃交付其所簽發之九十一年二月十日
    、三月五日期，票號0000000至六號，付款人第一銀行科園區分行，面額
    均為三十二萬二千五百元之支票四紙予上訴人公司保留以俟交貨等情，亦經證人
    潘登育到庭具結證述在卷，並據其提出上開支票四紙經本院核符發還，另系爭支
    票其上之「暉鎂工業有限公司」、「潘登育」印文，經本院以之與上訴人所有上
    開銀行帳戶變更前之公司大小章印鑑比對結果亦屬相符，是系爭支票關於發票人
    之印文既與上訴人變更印鑑前之印文相同，且被上訴人所執有由訴外人銘彰公司
    所交付之預約書上亦載明訴外人潘登育向之購入堆高機兩台，而訴外人潘登育更
    於訴外人銘彰公司未交付貨品時持有其所簽發交付與系爭支票金額相同之支票四
    紙以為擔保，證人潘登育所述自與事實相符而屬可信。今系爭支票既係上訴人之
    前法定代理人於其任負責人之期間為購貨所親自簽發，其發票行為自屬真正而無
    偽造之情，上訴人於此無論其法定代理人嗣後是否變更，其法人格既無更異情事
    ，其依法本即應依票上所載之文義負責，而被上訴人乃係因訴外人銘彰公司持系
    爭支票讓與擔保借款而於放貸後正當取得，且其核貸亦經查證訴外人銘彰公司所
    提出與上訴人原法定代理人所述相符之預約書、發貨單等交易往來文件，其收受
    系爭支票自無何惡意或重大過失，且亦無以無對價或不相當之對價而為取得之情
    事，其自得受票據善意受讓之保護，上訴人併不得以其與訴外人銘彰公司間所存
    交貨糾紛之抗辯而為對抗正當取得票據之第三人即執票人之被上訴人，上訴人就
    系爭支票自仍應依票上所載文義負其發票人之付款責任，所辯系爭支票乃經人盜
    開而無庸負給付票款責任云云自屬無據。是上訴人就系爭支票既仍應負其發票人
    之付款責任，從而本件被上訴人依票據法律關係請求上訴人應給付一百二十九萬
    元及其中六十四萬五千元自九十一年一月三十一日起、其中六十四萬五千元自九
    十一年二月二十五日起至清償日止各按週年利息百分之六計算之利息，依法自屬
    有據，原審認事用法尚無違誤，自應予以維持，上訴意旨指摘原判決不當，求予
    廢棄改判，自為無理由，應予駁回其上訴。
四、本件為判決基礎之法律關係已臻明確，兩造其餘之攻擊防禦方法核與判決結果不
    生影響，毋庸一一論列，併此敘明。
五、據上論結，本件上訴為無理由，合依民事訴訟法第四百三十六條之一第三項、第
    四百四十九條第一項、第七十八條，判決如主文。
中      華      民      國    九十二    年     十一     月    十一      日
                                民事第五庭
~B審判長法官  陳嘉惠
~B法      官  林玉心
~B法      官  黃宏欽
正本係照原本作成。
本判決不得上訴。
中      華      民      國    九十二    年     十一     月    十一      日
~B法院書記官  史華齡


司法院資訊處製作；財團法人民間司法改革基金會備份。
